【裁判字號】    95,台非,191
【裁判日期】    950817
【裁判案由】    偽造文書
【裁判全文】
最高法院刑事判決              九十五年度台非字第一九一號
    上  訴  人  最高法院檢察署檢察總長
    被      告  甲○○
                        （現在台灣台東監獄岩灣分監執行中
                        ）
上列上訴人因被告偽造文書案件，對於台灣屏東地方法院中華民
國九十年一月三十一日第一審確定判決（八十九年度訴字第六九
九號，起訴案號：台灣屏東地方法院檢察署八十九年度偵字第八
九九號）關於偽造文書部分，認為違法，提起非常上訴，本院判
決如下：
    主  文
原判決關於變造特許證部分撤銷。
甲○○變造汽車駕駛執照，足以生損害於公眾及他人，處有期徒
刑貳月，如易科罰金，以參佰元折算壹日。扣案變造之張景焜駕
駛執照上「甲○○」照片一幀沒收。
    理  由
非常上訴理由稱：「按判決不適用法則或適用不當者，為違背法
令，刑事訴訟法第三百七十八條定有明文。又按二以上徒刑併執
行者，第七十七條所定最低應執行之期間，合併計算之；依第一
項規定合併計算執行期間而假釋者，前條第一項規定之期間，亦
合併計算之，刑法第七十九條之一第一項第三項亦有規定。從而
，在併合執行之情形，其期間既無從區分，則不論假釋出獄前所
執行之期間是否已逾其中任一罪之刑期，或嗣後假釋有無被撤銷
，在假釋期間內，均應認為尚未執行完畢，如五年內再犯有期徒
刑以上之罪者，即不構成累犯（鈞院八十八年度台非字第三一四
號、九十三年度台非字第一五六號判決參照）。查本件被告於民
國七十八年間因違反藥物藥商管理法等罪，經台灣高等法院台南
分院八十年度上訴字第一０四六號判處應執行有期徒刑一年八月
，又於七十八年至八十二年間各犯偽造署押、施用毒品、麻醉藥
品管理條例、偽造有價證券等五罪，分別經判處罪刑確定後，由
台灣高等法院台南分院八十四年度聲字第三九三號裁定定其應執
行之刑為有期徒刑九年，經台灣台北地方法院檢察署檢察官於八
十二年十月十二日發監執行起算，接續執行刑期合計有期徒刑十
年八月，至九十三年十月十二日始期滿。惟嗣因報准假釋而於八
十七年六月三日出監，尚有殘刑五年七月六日，因縮刑一百四十
日其刑期應至九十三年一月九日始執行完畢，有台灣台北監獄九
十五年六月十四日北監教字第０９５２５００３１９號函附之台
灣高等法院台南分院八十四年度聲字第三九三號裁定、八十三年
度上訴字第二四七五號判決、台灣台南地方法院八十三年度訴緝
字第二三號判決、八十三年度易字第三八七八號判決、台灣高等
法院台南分院八十年度上訴字第一０四六號判決、台灣台北監獄
報請撤銷假釋報告表、法務部核復准予撤銷受刑人假釋案函、台
灣屏東地方法院檢察署函、台灣台北地方法院檢察署八十五年執
助簡字第九八號、八十二年執助簡字第一五九五號檢察官執行指
揮書影本各一份可稽（見台灣屏東地方法院檢察署九十五年度執
聲非字第八號執行卷）。則原判決犯罪事實欄認定被告於八十八
年十二月某日，再犯本件偽造特種文書之罪，顯係於假釋期間內
犯罪，依首開說明，自不得以累犯論處。乃原判決誤被告前犯偽
造文書罪判處有期徒刑四月，已於八十四年十月十一日執行完畢
，五年以內再犯本件之罪，竟就該部分依刑法第四十七條論以累
犯並加重其刑，顯有適用法則不當之違法。案經確定，且對被告
不利，爰依刑事訴訟法第四百四十一條、第四百四十三條提起非
常上訴，以資糾正。」等語。
本院按判決不適用法則或適用不當者，為違背法令，刑事訴訟法
第三百七十八條定有明文。又刑法第四十七條之累犯，係以受有
期徒刑之執行完畢，或受無期徒刑或有期徒刑一部之執行而赦免
後，五年以內再犯有期徒刑以上之罪為成立要件；刑法第七十九
條之一第一項規定「二以上徒刑併執行者，第七十七條所定最低
應執行之期間，合併計算之。」第三項規定「依第一項合併計算
執行期間而假釋者，前條第一項規定之期間，亦合併計算之。」
；故在二以上徒刑併合執行之情形，經許可假釋出獄者，其報請
假釋所須最低應執行之期間，既合併計算，則假釋之殘刑期間，
亦合併計算之，其期間即無從區分。從而，不論假釋出獄前所執
行之期間是否已逾其中一罪之刑期，亦不論其假釋有無被撤銷，
在假釋期間內，均應認為尚未執行完畢，其於執行逾其中一罪之
刑期後五年內之假釋期間，再犯有期徒刑以上之罪者，均不應論
以累犯。本件原判決認定被告甲○○於八十八年十二月間某日，
在屏東市○○○街八十四號住宅，將自己照片換貼在張景焜之汽
車駕駛執照上，加以變造該駕駛執照，預備日後供申請行動電話
之用，足以生損害於張景焜，亦足生損害於監理單位對於汽車駕
駛執照管理之正確性，又以被告前曾犯偽造署押二罪，經台灣台
南地方法院以八十三年度易字第三八七八號判決判處應執行有期
徒刑四月，如易科罰金以三十元折算一日，於八十四年十月十一
日執行完畢，被告於五年內再犯上揭犯罪，應論為累犯，並加重
其刑，因而論處被告變造特許證，足以生損害於公眾及他人，累
犯，處有期徒刑三月（因同判決另判處被告收集通用偽造紙幣罪
刑並定應執行刑為有期徒刑三年五月，而未就上開徒刑諭知易科
罰金之折算標準），並依刑法第三十八條第一項第二款將扣案變
造之張景焜駕駛執照上「甲○○」照片一幀宣告沒收。然查被告
前於八十一年九月間及八十二年四月間先後犯偽造署押罪計二罪
，經台灣台南地方法院以八十三年度易字第三八七八號判決分別
判處有期徒刑三月，並定應執行有期徒刑四月，並均諭知易科罰
金以參拾元折算一日確定在案；又於七十八年初至八十二年九月
間，犯連續施用毒品罪，於七十九年十月間至八十二年四月間，
犯連續非法施用化學合成麻醉藥品之罪，經同法院以八十三年度
訴緝字第二三號判決分別判處有期徒刑三年六月及有期徒刑六月
確定；於七十八年至八十年七、八月間犯連續偽造有價證券罪，
經台灣高等法院台南分院以八十三年度上訴字第二四七五號判決
判處有期徒刑五年確定，上開各罪之徒刑，嗣經台灣高等法院台
南分院以八十三年度聲字第三九三號裁定定應執行有期徒刑九年
；又被告另曾於七十八年四月間至同年十月間，犯常業重利、共
同持有煙抵癮物品及共同連續轉讓禁藥罪，經台灣高等法院台
南分院以八十年度上訴字第一０四六號判決分別判處有期徒刑，
並定應執行有期徒刑一年八月確定；上揭罪刑接續合併執行合計
為有期徒刑十年八月，經台灣台北地方法院檢察署檢察官以八十
二年度執助簡字第一五九五號、八十五年度執助簡字第九十八號
指揮書指揮發監執行，刑期自八十二年十月十二日起算，至九十
三年五月二十八日始期滿，嗣因假釋於八十七年六月三日出監，
尚有殘刑五年七月六日，因縮短刑期於九十三年一月九日假釋期
間始屆滿。嗣又因被告於假釋中違反保安處分執行法情節重大，
經法務部於八十九年六月一日以法八十九矯字第０一七七五五號
函核定予以撤銷假釋，仍應執行原殘餘刑期，此業經本院調閱上
揭相關判決、裁定、檢察官執行指揮書、法務部函文等資料查核
無訛，則顯見被告於八十八年十二月間犯本件變造汽車駕駛執照
之罪，係在其上揭前科徒刑合併執行而獲得假釋，於假釋期間內
所犯，不能論為累犯，原判決疏未查明及此，誤以累犯論科，自
有判決適用法則不當之違法，案經確定，且於被告不利，非常上
訴意旨執以指摘，為有理由，應由本院撤銷原判決，另行判決如
主文第二項、第三項所示，以資救濟。
據上論結，應依刑事訴訟法第四百四十七條第一項第一款但書，
刑法第二百十二條、第三十八條第一項第二款、修正前刑法第四
十一條，罰金罰鍰提高標準條例第一條前段、第二條，判決如主
文。
中    華    民    國  九十五  年    八    月   十七   日
                      最高法院刑事第九庭
                          審判長法官  陳  正  庸
                                法官  賴  忠  星
                                法官  王  居  財
                                法官  林  開  任
                                法官  林  立  華
      本件正本證明與原本無異
                                      書  記  官
中    華    民    國  九十五  年    八    月  二十九  日
                                                      Ｅ
附錄論罪科刑法條
刑法第二百十二條：
偽造、變造護照、旅券、免許證、特許證及關於品行、能力、服
務或其他相類之證書、介紹書，足以生損害於公眾或他人者，處
一年以下有期徒刑、拘役或三百元以下罰金。


司法院資訊處製作；財團法人民間司法改革基金會備份。
